臺灣臺中地方法院民事判決　九十三年度婚字第一五三三號
　　原　　　告　甲○○
　　訴訟代理人　吳莉鴦　律師
　　被　　　告　乙○○
右當事人間請求離婚事件，本院於民國九十三年十月二十八日言詞辯論終結，判決如
左：
    主      文
准原告與被告離婚。
訴訟費用由被告負擔。
    事實及理由
壹、原告主張：兩造於民國九十年一月五日結婚，育有一女葉咨旻。婚後原告為家庭
    主婦，嗣因夫妻常發生口角，原告為謀生計及減少與被告磨擦之機會，於九十二
    年一月初外出工作。原告工作之後，被告一再懷疑原告與同事有染，屢次藉詞與
　　原告爭吵，甚至逼原告離職，在無法承受工作及家庭雙重壓力下，原告於九十二
    年一月二十一日尋友藤珊珊排解壓力，當晚即夜宿朋友蔡文萍家，原告並將行蹤
    電告被告。詎被告不信任原告，除數次打電話給原告及蔡文萍查勤外，竟於九十
    二年一月二十三日早上七時許到蔡文萍家興師問罪，見面即毆打原告頭部，雖經
    蔡文萍勸阻無效，造成原告受傷。自此之後，被告因懷疑原告有外遇，除親自接
    送原告上下班外，並一再查詢九十二年一月二十二日是否與男友出遊，雖經原告
    解釋，仍無法釋疑，原告於不堪被告精神虐待下，於九十二年四月二十九日攜女
    離家，嗣因被告保證不再懷疑原告之婚姻忠誠度，承諾戒酒及改善不務正業之惡
    習，在兩造母親見證下，書立同意書後，才返婆家共同生活。九十二年八月四日
    ，原告參加公司舉辦之澎湖旅遊活動，被告懷疑原告與男友相偕出遊，竟跟蹤至
    澎湖，破門擅自翻弄原告及同事之行李。又被告為監控原告生活，竟於九十二年
    九月間假藉送手機給原告名義，在手機上裝設竊聽器，監聽原告舉動，經原告發
    現後，仍不改其行為。此後，被告行為更變本加厲，酒後即揚言殺害原告，鬧事
    後即書立悔過書，最後一次於九十三年三月二十二日早上六時許，以行動電話通
    知原告之兄陳金龍，表示將於早上八時殺死原告，致原告恐懼萬分，返回娘家居
    住至今。被告上開行為，顯係對原告施以不堪同居之虐待，兩造婚姻已難維持，
    爰依民法第一千零五十二條第一項第三款及同條第二項之規定請求擇一規定准予
    離婚等語。並聲明：如主文所示。
貳、被告則以：兩造婚姻關係存續中，婚後育有子女葉咨旻。原告外出工作後，被告
    會懷疑原告有外遇情事，係因曾於原告手機簡訊上發現有曖昧文字，如「我私下
    請你吃飯」等，打電話向對方詢問，該男子向被告道歉，且原告手機上有與原告
    前男友多次聯絡之紀錄，原告雖稱係業務上聯絡，何以該旅行社業務會留下前揭
    曖昧簡訊，且和前男友講電話達半個小時。九十二年一月二十二日原告留宿蔡文
    萍家，未事先告知被告，係蔡女在晚上十一點半，轉告原告因酒醉暫住伊家一晚
    ，接到電話，被告即趕往蔡女住處，但原告迄翌日上午八點多始與蔡女返家，期
    間被告打五通電話予蔡女，至少五十通電話予原告，原告均未接電話。此後，問
    及原告該晚行蹤，原告不肯據實以告，一個多月後，證人藤珊珊始告知是晚原告
    行蹤，住蔡文萍家之事發生後，被告並無懷疑原告外遇，而每日載原告上下班情
    事。九十二年八月四日接獲原告告知飛機不能起飛，等飛機可以起飛後，原告即
    搭機至澎湖欲與原告過情人節，豈料到達後，原告拒接電話，查看住宿名單發現
    原告與男子陳正峰者同房，敲門無人回應，即踹開房門，無人在房內，並未翻原
    告與同房者行李。至於會在送原告手機內裝設竊聽器，係因原告之母同意可自行
    查原告有無外遇，方才裝設竊聽器於手機內。九十三年三月二十二日早上六時，
    因兩造發生爭執後，被告應原告要求丟果凍，順手拿衛生紙擦拭溢出之果凍後丟
    棄衛生紙，原告竟罵被告沒水準，繼而吵架，爭執中原告提及可以告被告，罵被
    告沒水準，被告生氣之下，才說「你到底要傷我多深，那乾脆一起死好了」，後
    來又打電話予原告之兄，表示如果在八點之前原告不講道歉的話，那就乾脆一起
    死，後來原告才道歉等語。並聲明：原告之訴駁回。
參、本件經與兩造協商整理爭點結果，爭執與不爭執事項如次：
一、兩造不爭執之事實
（一）兩造於九十年一月五日結婚，婚後育有子女葉咨旻。
（二）原告外出工作，被告懷疑原告與男同事有不正常男女朋友關係，因而時發生爭
      吵，甚而逼原告離職。
（三）九十二年一月二十三日上午七時許，被告於原告朋友家，為原告前一夜投宿蔡
      文萍家之事，毆打原告。
（四）九十二年八月四日，原告參加公司舉辦之澎湖旅遊活動，被告跟至澎湖，誤認
      原告與男同事同房，因而發生爭執。
（五）被告為監控原告生活，於九十二年九月間假藉送手機給原告名義，在手機上裝
      設竊聽器，監聽原告舉動。此後，兩造時於酒後發生爭執，被告鬧事後即書立
      悔過書；九十三年三月二十二日早上六時許，以行動電話通知原告之兄陳金龍
      ，表示將於早上八時殺死原告，致原告返回娘家居住迄今。
二、兩造爭執之事實
（一）被告懷疑原告有外遇情事，有無正當理由？
（二）被告於原告手機內裝設竊聽器，有無正當理由？
（三）兩造婚姻是否已生破綻？可歸責於何人？
肆、法院之判斷
一、被告懷疑原告有外遇情事，有正當理由
（一）被告見手機簡訊及原告與前男友通話達半小時，懷疑原告有外遇情事，尚屬合
      理懷疑
      對於原告手機留有上開簡訊，原告稱係某旅行社業務為爭取商機所留，原告與
      該業務不熟，至於與前男友電話聯絡，是因業務上需求等語。惟按諸常人，如
      非有相當交情，初次見面，即於手機內留下簡訊私下邀約女性用餐，尚屬少見
      ，原告辯稱不識該業務，尚屬空言。至與前男友電話聯絡達半小時，原告復未
      能舉證證明與前男友係純業務往來，身為丈夫者，因而懷疑原告與前男友舊情
      復燃，尚屬符合常情。
（二）九十二年一月二十二日懷疑原告是夜與男友出外遊玩，尚屬合理懷疑。
　　　按是日原告遲至深夜十一時三十分許，始由友人蔡文萍轉告，因酒醉暫住其住
　　　處，被告到達蔡女住處，未發現原告行蹤，其間又打五十通左右電話予原告，
　　　原告拒接，延至翌日早上八時始見原告返蔡女家，徹夜未知悉原告行蹤，加上
　　　前述手機有上開曖昧簡訊及與前男友聯絡達半小時之事，懷疑原告是夜與男友
　　　外出，尚屬人情之常。加以翌日兩造見面，原告拒絕告知前一夜行蹤，以被告
　　　立場更加深其懷疑，爭執中毆打原告，雖有不當，但屬可能之情緒反應。
（三）九十二年八月四日被告懷疑原告與男同事同房，因而有踢房門之舉，亦屬人情
      之常。
      按是日原告接獲原告告知人在澎湖，因颱風之故飛機無法起飛，被告因是日為
      情人節，故於飛機恢復起飛後，即搭機前往澎湖，欲與原告共度情人節，然到
      達澎湖後，打原告電話不接，到旅館時查看住宿旅客名單，原告竟與男同事陳
      正峰者同房，身為丈夫者，於敲門不應後，因而將門踹開，其後雖見房內均是
      女性衣物而釋疑。然原告見宿名單上妻與男人同房，敲門不應，因而有破門而
      入之舉，尚屬合理反應。
二、被告於九十二年九月間，於致贈原告手機內裝設竊聽器，難認有正當理由。
    被告辯稱，其於致贈原告手機內裝設竊聽器，係經原告之母同意下所為，既非原
    告本人同意，此舉形同對原告通訊自由形成危害，就原告竊聽電話在取得原告外
    遇之證據與侵害原告通訊自由之法益衡量，難認符合比例原則，不能認有正當理
    由。
三、被告於九十三年三月二十二日早上六時許，以行動電話通知原告之兄陳金龍，表
    示將於早上八時殺死原告，雖屬偶發事故，難認有何正當理由，但被告對於事情
    之發生，亦有可歸責事由。
    被告抗辯，是日因兩造發生爭執後，因其在丟果凍時，順便將擦拭果凍之衛生紙
　　丟棄，遭原告罵沒水準，因而於吵架中，生氣之餘，告訴原告何以傷被告如此之
　　深，乾脆被告自己傷害自己，原告竟稱被告要死自己死，被告才回以同歸於盡，
　　進而打電話告知原告之兄，如原告不於八點前道歉，就與原告同歸於盡的話等語
　　，為原告所不否認。按原告提及被告會在高速公路行車時，遇有爭執時，會要求
　　原告立即回答，否則要把手煞車拉起來，不顧及此舉可能導致行車安全及車上另
　　有子女及其他人子女在場等情觀之，顯然兩造係因丟衛生紙偶發之事件，被告於
　　爭執中盛怒下所為情緒性語言，而原告又未能適度安撫，依兩造斯時固已二十六
　　、二十七歲之齡，此等偶發爭執中，會稱被告要死自己去死或同歸於盡之話語，
　　足以證明兩造均屬涉世未深之人，對於來自不同家庭之夫妻，遇事本應理性溝通
　　，尋求共識，不可動輒以言詞嘲笑或施以暴力之夫妻相處之道，並無概念，被告
　　上開話語固有不當，原告亦有可歸責事由。
四、按民法第一千零五十二條第二項規定：有前項以外之重大事由，難以維持婚姻者
    ，夫妻之一方得請求離婚，但其事由應由夫妻之一方負責者，僅他方得請求離婚
    。立法旨趣在符合現代多元化社會之需要，使裁判離婚之事由較富彈性，當婚姻
    破裂時，夫妻已無共同生活之實質時，即得請求離婚。又婚姻如有難以維持之重
    大事由，於夫妻雙方均須負責時，應比較雙方之有責程度，僅責任較輕之一方，
    得向責任較重之他方請求離婚，如雙方之有責程度相同，則雙方均得請求離婚，
    以符公平 (最高法院九十年度台上字第一六三九號判決意旨參照)。又按夫妻相
    處之道，因國情、身分、地位、知識程度及經濟能力不同，而有不同相處方式，
    惟因夫妻來自不同家庭，其成長背景有異，無法期待對方凡事盡如己意，古人所
    謂舉案齊眉，或男主外女主內，或現代新女性主義者，其據以說明夫妻相處家庭
    經營之道固有不同，惟夫妻如能視對方如己，遇事出於理性溝通，而非不顧及他
    方立場，固執己見，為人妻者，於丈夫對於婚姻忠誠度發生爭執，更應開誠佈公
    ，因「外遇是婚姻最大暴力」；為人夫者，亦應體婚姻並非愛情之墳墓，並非婚
    後妻子不可擁有知心朋友，有時給予彼此一點空間，可使夫妻感情更如膠似漆，
    否則「窒息之愛」不但未能增進夫妻感情，反足以拉大夫妻之隔閡，加深彼此裂
    痕。本件被告於原告外出工作後，僅因見原告手機簡訊內有男性留下「我私立請
    妳吃飯」之字眼或原告與前男友電話聯絡達半小時，即懷疑原告有外遇情事，雖
    婚後妻子亦應享有適度隱私權，而於原告告知實情後，被告仍未能釋疑，致九十
    二年一月二十二日晚上，因原告遲至十一時三十分許未歸，始由朋友轉告該晚於
    朋友處暫住，於被告連打五十多通電話時，原告竟拒接電話，翌日八時始返朋友
    家為被告遇見，不為解釋，致發生被告毆打原告情事；進而於九十二年八月四日
    ，因被告興沖沖趕至澎湖欲共度情人節時，原告拒接電話，被告見住宿旅客名單
    上，原告竟與男同事同房，因而發生破門而入之舉，原告既知被告於車行高速公
    路時，如未立即回答問題，會有拉手煞車之舉，當知被告個性耿直，行為較為衝
    動，應立即解釋，方能釋疑，而其不但拒接電話，又事隔一段期間後始為解釋（
    九十二年一月二十二日之事，迄一個多月後，始由朋友藤珊珊出面解釋；同年八
    月四日之事，迄被告見房內衣物均為女性後始釋疑），致兩造互信基礎日益薄弱
    ，終致被告在愛原告太深情況下，於九十三年三月二十二日僅因偶生爭執，再對
    罵情況下，原告稱要死被告自己去死，被告亦發出同歸於盡之話語，顯然兩造婚
    姻互信基礎薄弱，彼此未能視對方如己，遇爭執不能出於理性溝通，任何人處於
    原告相同地位時，均難期待繼續維持婚姻之意欲，兩造之婚姻關係已生嚴重障礙
    而破裂。而依其情事，如前所述，可歸責於兩造，被告可歸責程度較大。是原告
    主張依民法第一千零五十二條第二項規定，以兩造間有難以維持婚姻之重大事由
    訴請離婚，自有理由，應予准許。又本院既准兩造離婚，原告另依民法第一千零
    五十二條第一項第三款規定請求離婚，為請求權競合，毋庸贅述，附為敘明。
五、本件事證已臻明確，兩造其餘有關被告無固定工作、酒後駕車惹是生非等事實之
    攻擊防禦方法，於本件事實認定及判決結果，不生影響，茲不一一論列，附為敘
    明。
伍、訴訟費用負擔的依據：民事訴訟法第七十八條。
中　　　華　　　民　　　國　　九十三　　年　　　十一　　月　　　九　　　日
                                    臺灣臺中地方法院家事法庭
~B法　　　官　陳學德
右為正本係照原本作成
如對本判決上訴須於判決送達後二十日內向本院提出上訴狀
中　　　華　　　民　　　國　　九十三　　年　　　十一　　月　　　九　　　日
~B法院書記官　曾仁勇
